【裁判字號】    92,上訴,3728
【裁判日期】    921230
【裁判案由】    毒品危害防制條例
【裁判全文】
臺灣高等法院刑事判決                          九十二年度上訴字第三七二八號
    上  訴  人  臺灣臺北地方法院檢察署檢察官
    被      告  甲○○
    選任辯護人  李祖麟律師
右上訴人因被告違反毒品危害防制條例案件，不服臺灣臺北地方法院九十二年度訴字
第五九三號，中華民國九十二年九月十九日第一審判決（起訴案號：臺灣臺北地方法
院檢察署九十一年度偵字第一五三三七號），提起上訴，本院判決如左：
    主  文
上訴駁回。
    理  由
一、公訴意旨略以：被告甲○○明知安非他命、愷他命為毒品危害防制條例第二條第
    二項第二、三款之第二、三級毒品，不得販賣。竟意圖營利，於民國九十一年八
    月二日在臺北市西門町附近，向真實姓名、年籍不詳綽號「小光」之成年男子，
    以每顆新臺幣（下同）二百五十元之代價販入含有甲基安非他命、愷他命之白色
    膠囊，及以每瓶一千元之代價販入愷他命後，以0000000000號行動電
    話為販賣毒品之聯絡工具，伺機販賣。同月四日凌晨二時許，林智偉撥打電話，
    約定毒品交易，同日凌晨二時十五分許，甲○○在臺北市○○街、雙城街口，以
    每顆三百元之代價，賣予林智偉二顆白色膠囊。嗣林智偉於同日凌晨三時五十分
    許，在臺北市○○○路、延吉街口遭警查獲持有白色膠囊一顆，供出上情後，配
    合員警調查，於同日凌晨五時三十分許，在臺北市○○○路四段一六○號前查獲
    甲○○，並扣得毒品十顆及愷他命二瓶。因認被告甲○○涉有毒品危害防制條例
    第四條第二項、第三項之販賣第二級及第三級毒品罪嫌。
二、訊據被告甲○○堅決否認有違反毒品危害防制條例犯行，辯稱：為警查獲之愷他
    命二罐係供己施用，賣給林智偉及警方查扣者均是藍色藥錠型藥丸，其以為是搖
    頭丸（ＭＤＭＡ），但經鑑定並非第二級毒品；其並未賣給林智偉紫白色膠囊型
    之毒品等語。而檢察官認被告犯罪，係以證人林智偉於警訊中之供述，查獲員警
    洪輝武、施性旭、賴啟明、蘇德賢等人之證詞，及台北市政府警察局鑑驗通知書
    在卷，為其論據。
三、按犯罪事實應依證據認定之，無證據不得認定犯罪事實；不能證明被告犯罪應諭
    知無罪之判決。刑事訴訟法第一百五十四條第二項、第三百零一條第一項定有明
    文。又認定犯罪事實應憑積極證據，倘積極證據不足以為不利於被告事實之認定
    時，即應為有利被告之認定，更不必有何有利之證據。此所謂積極證據足以為不
    利被告事實之認定，係指據為訴訟上證明之全盤證據資料，在客觀上以達於通常
    一般之人均不致於有所懷疑，而得確信被告確曾犯罪之程度；若未達到此一程度
    ，而有合理懷疑之存在時，即無從為被告有罪之確信（最高法院三十年度上字第
    八一六號、七十六年度台上字第四九八六號判例意旨參照）。另犯毒品危害防制
    條例第十條各項之罪，供出毒品來源，因而破獲者，得減輕其刑，該條例第十七
    條定有明文，則施用或販賣毒品之人，如供出毒品之來源因而破獲者，既得邀減
    輕其刑之寬典，為擔保其所為不利於其他共同被告之陳述之真實性，尤應有足以
    令人確信其陳述為真實之補強證據，始能據以為論罪之依據（最高法院八十七年
    度台上字第二五八○號、八十七年度台上字第二一二三號判決意旨參照）。
四、經查：
  (一)本件為警在證人林智偉身上查獲之紫白色膠囊一顆，經鑑定結果，檢出第二級毒
    品甲基安非他命、第三級毒品Ｋｅｔａｍｉｎｅ（即愷他命）成分。而在被告處
    查獲之藍色藥錠十顆，均未檢出可疑毒品成分，僅檢出第四級管制藥品Ｄｉａｚ
    ｅｐａｍ及Ｎｉｍｅｔａｚｅｐａｍ成分，疑似Ｋ他命白色粉末二瓶均檢出第三
    級毒品愷他命成分，有台北市政府警察局九十一年十月三十一日北市鑑毒字第八
    三三號及九十一年十一月十九日北市鑑毒字第八三四號鑑驗通知書各一件在卷可
    稽（見九十一年度偵字第一五三三七號偵查卷第六十七頁、原審卷第三十七頁）
    。是在被告處並未查獲白色膠囊之毒品，而所持藥物，並無第二級毒品安非他命
    、搖頭丸，僅有瓶裝之粉末狀愷他命。
  (二)證人林智偉於警訊中稱：於九十一年八月四日凌晨約二時左右，撥打行動電話予
    被告，以每顆三百元向被告購買二顆搖頭丸（膠囊型），同日凌晨二時十五分至
    二十分左右，在台北市○○街與雙城街口交易，已服用一顆，剩下一顆遭警查扣
    （見偵查卷第八頁背面、第九頁）。於原審稱：於九十一年七月底向被告購買二
    顆搖頭丸，不過被告回稱只剩下一顆，每顆要賣二百五十元，被告就拿一顆藥錠
    型、藍色、無包裝之搖頭丸給我，我只跟被告交易過一次，為警查獲當天所扣得
    之毒品（紫白色膠囊），並非向被告購買，而是在雅宴舞廳向另名男子購買，因
    為警察要我供出上手，因只認識被告，且確實向被告買過毒品，所有就把他供出
    來（見原審卷第五十頁、第五十一頁）。而被告於同日遭查獲，經採集其尿液送
    請檢驗結果，均呈安非他命、嗎啡、搖頭丸（ＭＤＭＡ）之陰性反應，有台北市
    立療養院煙毒檢驗報告書在卷可稽（存本院卷內），足證林智偉所服用向被告購
    買之藥丸，並無毒品之成分。與在被告處查獲之藥丸，無毒品成分之鑑定結果相
    符。至林智偉嗣後改稱：警方查獲當天向被告買過一顆藍色搖頭丸、一顆白色膠
    囊型搖頭丸，後來我去雅宴舞廳玩，吃掉一顆藍色搖頭丸，又買一次另一種型式
    的搖頭丸，至於何種型式搖頭丸，因當時舞廳燈光昏暗，已經忘記了，也是在舞
    廳內把它吃掉，留下向被告買的白色膠囊型搖頭丸，也就是警方查獲的那顆膠囊
    云云（見原審卷第五十三頁），然證人林智偉所述，向被告購買藥丸之價金、形
    狀、數目，前後不符，存有瑕疵，尚難遽信。
  (三)被告於警詢時雖供承：於九十一年八月四日二時十五分許，在台北市○○街、雙
    城街口，以六百元價格賣二顆搖頭丸給林智偉（見偵卷第六頁），於檢察官初次
    偵查時亦不否認（見偵卷第三十七頁反面）。惟被告一再堅稱所賣給林智偉的是
    藍色藥錠型，不是紫白色膠囊型等語。況被告為警查獲時，卷宗筆錄記載所扣得
    之搖頭丸十顆，均係藍色藥錠型，並無搜獲紫白色膠囊型毒品。不論從林智偉身
    上搜獲之紫白色膠囊或從被告處查扣之藍色藥錠，警方執行扣押時，均稱為ＭＤ
    ＭＡ（搖頭丸），有台北市政府警察局保安警察大隊扣押物品目錄表附卷可稽（
    見偵卷第十七頁至第十八頁）。則被告於警詢、偵查中供承販售予林智偉之搖頭
    丸，其陳述之意思，係指警方在其身上查獲之藍色藥錠為出售之搖頭丸。至證人
    即查獲警員施性旭於原審雖證稱：當時有將林智偉處搜獲之膠囊型毒品提示供被
    告辨識，然此為被告所否認。而依被告警詢之筆錄，並未有提示相關證物予被告
    辨識之記載，僅記載被告販售快樂丸ＭＤＭＡ，並未記載快樂丸之外型，而林智
    偉施用毒品之警詢筆錄明確記載查扣毒品型態為膠囊型，顯有差異。原審法官復
    請檢察官提供被告警詢錄音帶調查，檢察官表示經調查，並無警詢錄音帶，有臺
    灣臺北地方法院檢察署檢察官九十二年六月二十六日補充理由書可考（見原審卷
    第七十八頁）。另調閱林智偉違反毒品危害防制條例案之卷宗內，僅警詢錄音帶
    一捲，其內容僅林智偉警詢之錄音，並無被告警詢內容。警員施性旭之證述，並
    不足為被告不利之認定。
  (四)本案係林智偉持有紫白色膠囊型毒品，為警查獲，經警授意，由林智偉撥打被告
    行動電話聯繫，約定於九十一年八月四日凌晨五時三十分許，在台北市○○○路
    ○段一六０號前為毒品交易，因而查獲被告，業經證人林智偉、警員洪輝武、施
    性旭、賴啟明、蘇德賢分別證述在卷，被告既係在不知情之情況下，為警誘出，
    自不可能事先湮滅證物。而其為警查扣之藥物，並無安非他命、搖頭丸之毒品反
    應，足證被告所辯，誤以為該藍色藥錠為搖頭丸販賣，應屬有徵。至於被告另持
    有之白色粉末之愷他命二瓶，被告稱係供己施用，證人林智偉亦從未指證向被告
    購賣瓶裝白色粉末之愷他命犯行，本院無任何證據，足以認定被告有販賣第三級
    毒品愷他命之意圖，檢察官亦未認被告另涉意圖販賣而持有第三級毒品愷他命犯
    行，未提起公訴。被告單純持有第三級毒品，在法律上並不構成犯罪。
  (五)綜上所述，證人林智偉之證述，前後不符，存有瑕疵；林智偉服用向被告買入之
    藥物，其尿液無毒品反應；在被告處查獲之藍色藥物，亦非第二級、第三級毒品
    ；縱使販賣第四級管制藥品，在九十二年七月十日以前，法律上並不處罰。此外
    ，復無其他積極證據，足以認定被告有販賣毒品之犯行，全案顯有合理懷疑存在
    。
五、原審認不能證明被告販賣第二級毒品罪，為其無罪之諭知，於法並無不合。檢察
    官上訴意旨，仍指被告犯罪，核無理由，上訴應予駁回。
六、據上論斷，應依刑事訴訟法第三百六十八條，判決如主文。
本案經檢察官柯麗鈴到庭執行職務。
中    華    民    國      九十二      年      十二     月     三十      日
                            臺灣高等法院刑事第五庭
                                審判長法  官  曾  德  水
                                      法  官  楊  貴  雄
                                      法  官  趙  功  恆
右正本證明與原本無異。
如不服本判決，應於收受送達後十日內向本院提出上訴書狀，其未敘述上訴之理由者
並得於提起上訴後十日內向本院補提理由書（均須按他造當事人之人數附繕本）。
                                      書記官  孫  佩  琳
中    華    民    國      九十二      年      十二     月     三十一    日


司法院資訊處製作；財團法人民間司法改革基金會備份。
